臺灣臺北地方法院簡易民事判決
111年度北國簡字第15號
原      告  黃鎮華


被      告  財政部國有財產署北區分署

法定代理人  郭曉蓉
上列當事人間請求國家賠償事件，本院判決如下：
    主  文
原告之訴駁回。
訴訟費用新臺幣叁仟柒佰伍拾元由原告負擔。
    理  由
一、按原告之訴，依其所訴之事實，在法律上顯無理由者，法院
    得不經言詞辯論，逕以判決駁回之，但其情形可以補正者，
    審判長應定期間先命補正；簡易訴訟程序，除本章別有規定
    外，仍適用第一章通常訴訟程序之規定，民事訴訟法第249
    條第2項第2款、第436條第2項分別定有明文。所謂原告之訴
    ，依其所訴之事實，在法律上顯無理由者，係指依原告於訴
    狀內記載之事實觀之，在法律上顯然不能獲得勝訴之判決者
    而言（最高法院109年度台上字第1074號、108年度台上字第
    1225號、107年度台上字第1662號判決意旨參照）。次按依
    本法請求損害賠償時，應先以書面向賠償義務機關請求之；
    賠償義務機關拒絕賠償，或自提出請求之日起逾30日不開始
    協議，或自開始協議之日起逾60日協議不成立時，請求權人
    得提起損害賠償之訴，但已依行政訴訟法規定，附帶請求損
    害賠償者，就同一原因事實，不得更行起訴，國家賠償法第
    10條第1項、第11條第1項亦定有明文。
二、民事訴訟乃係當事人間就私法上權利義務之紛爭，請求法院
    為判決之程序；故民事訴訟必有：㈠特定之當事人；亦即請
    求判決之人及其相對人（原告、被告），㈡私法上權利義務
    之紛爭，㈢請求法院為如何內容之判決，以保護其私法上之
    權利，即一定之明確聲明（應受判決事項之聲明）；訴必具
    備上述三要素，始為完整，雖有對立之當事人及私法上權利
    義務之紛爭，而無請求法院為如何判決之內容，即非完整之
    訴（最高法院109年度台抗字第1303號裁定意旨參照）。民
    事訴訟採處分權主義，原告應於起訴時，依民事訴訟法第24
    4條第1項第2款、第3款規定，表明及特定其作為訴訟上請求
    之訴訟標的及其原因事實、應受判決事項之聲明（最高法院
    110年度台上字第3156號判決意旨參照）。所謂訴訟標的，
    係指為確定私權所主張或不認之法律關係，欲法院對之加以
    裁判者而言；該法律關係為何，依民事訴訟法第244條第1項
    第2款規定，須依原告起訴時所表明之原因事實特定之（最
    高法院110年度台上字第2435號判決意旨參照）。所謂應受
    判決事項之聲明，乃原告請求法院應為如何判決之聲明，如
    原告獲勝訴判決，該聲明即成為判決主文，如為給付之請求
    ，則成為將來據以強制執行之依據及範圍，亦即應受判決事
    項之聲明必須明確一定，此乃起訴必備之程式（最高法院10
    8年度台上字第435號判決、臺灣高等法院108年度抗字第671
    號、107年度抗字第1431號裁定意旨參照）。闡明言之，原
    告起訴請求法院為如何內容之判決，乃為應受判決事項之聲
    明，或稱為起訴之聲明，簡稱為訴之聲明，如原告之訴有理
    由者，此項聲明即為判決之結論，亦恆為法院判決主文。應
    受判決事項之聲明，須明確而一定，原則上不得附條件。給
    付之訴應表明被告應給付之標的物，如被告應給付原告新臺
    幣○○○元，及自起訴狀繕本送達翌日起至清償日止，按年息5
    %計算之利息；確認之訴應表明所確認之法律關係或其基礎
    事實，如確認原告與被告間就坐落某處土地之買賣關係不成
    立；形成之訴應表明所形成之法律上效果，如被告間就坐落
    某處房屋之贈與行為應予撤銷。
三、經查，本件原告起訴請求國家賠償，並未提出其已先以書面
    向賠償義務機關請求之，而賠償義務機關拒絕賠償，或自提
    出請求之日起逾30日不開始協議，或自開始協議之日起逾60
    日協議不成立等證據，亦未依前開說明具體表明本件應受判
    決事項之聲明（見111年度補字第1557號卷第27頁至第29頁
    、第37頁至第39頁）。按民事訴訟係採處分權主義，因而法
    院應受當事人聲明拘束，禁止訴外裁判（最高法院111年度
    台上字第615號判決意旨參照）；民事訴訟採辯論主義，舉
    凡法院判決之範圍及判決基礎之訴訟資料，均應以當事人之
    所聲明及所主張者為限（最高法院110年度台上字第2131號
    、109年度台上字第1091號判決意旨參照）；法院應受原告
    訴之聲明拘束，不得就當事人未聲明之事項為判決，此觀民
    事訴訟法第388條之規定自明（最高法院110年度台上字第19
    38號、第239號、109年度台上字第2516號判決意旨參照）。
    本件依原告前揭訴之聲明所載「為陳報貴院北院忠111司執
    字第71194號（回復原狀登記強制執行事件），陳報繳交執
    行費及執行名義確定證明書等，司法院該事件已確定，此外
    依法已不能變更，為之貴院強制執行回復原狀登記」（見11
    1年度補字第1557號卷第27頁、第37頁），及原告於起訴狀
    內記載之事實觀之，暨參諸聲明拘束性原則，原告在法律上
    顯然不能獲得勝訴之判決，其要件即有欠缺。嗣經本院於11
    1年9月1日裁定命原告於3日內補正民事訴訟法第249條第2項
    第2款要件之欠缺，逾期不補正，即駁回原告之訴（見本院
    卷第15頁至第17頁）。該裁定已於111年9月5日送達原告，
    有送達證書存卷可憑（見本院卷第47頁）。而原告固於111
    年9月6日提出「國家賠償救濟狀（未作為事件）正本」（見
    本院卷第25頁），卻係載稱「請求貴院依：一、最高法院（
    台事字第1100000836號），提起損害賠償之訴。二、台高院
    民事庭111年度國抗字第5號（院彥民真111國抗5字第111000
    7215號）確定證明書事。三、台高院民事庭104年度抗字第3
    54號國家賠償回復原狀登記事件（院彥民信104抗354字第11
    10006989號）確定證明書事。四、台北地院民事庭（111年
    度補字第1557號裁定補繳裁判費事件（裁判費已繳）請求貴
    院適法辦理」等語（見本院卷第25頁至第27頁），惟仍未依
    本院前揭命原告補正民事訴訟法第249條第2項第2款要件欠
    缺之裁定意旨，具狀補正之，且逾期迄今猶未補正，亦有本
    院收狀資料查詢清單、收文資料查詢清單在卷可參（見本院
    卷第49頁、第51頁）。準此，原告之訴在法律上顯無理由，
    爰不經言詞辯論，逕以判決駁回之。
四、據上論結，依民事訴訟法第436條第2項、第249條第2項第2
    款、第78條，判決如主文。本件訴訟費用額，依後附計算書
    確定如主文所示之金額。
中　　華　　民　　國　　111 　年　　9 　　月　　12　　日
                  臺北簡易庭    法  官  詹慶堂
計算書
項　　　　目             金 　額（新臺幣）　　   備註
第一審裁判費　　　       3,750元
合　　　　計　　　       3,750元　　　　　　　　　
上列正本係照原本作成。
如不服本判決，應於判決送達後20日內向本院提出上訴狀（須按
他造當事人之人數附繕本）。如委任律師提起上訴者，應一併繳
納上訴審裁判費。
中　　華　　民　　國　　111 　年　　9 　　月　　12　　日
                                書記官  馬正道